臺灣高雄地方法院刑事判決
109年度易字第454號
公  訴  人  臺灣高雄地方檢察署檢察官
被      告  陳信任


            李權晉


共      同
選任辯護人  王維毅律師
被      告  楊揚銘


上列被告因賭博案件，經檢察官提起公訴（108年度選偵字第67
、74號、109年度選偵字第4、6、7、25、54號），本院判決如下
：
    主  文
陳信任、李權晉、楊揚銘均無罪。
    理  由
一、公訴意旨略以：被告楊揚銘、陳信任、李權晉（下稱被告3
    人）於民國109年中華民國第15任總統、副總統選舉期間，
    意圖營利，基於供給賭博場所、聚眾賭博之犯意，分別或共
    同有如下犯行：
㈠、被告楊揚銘於108年12月間，以其手機搭配LINE、Telegram等
    通訊軟體作為聯絡工具，以本屆總統、副總統選舉結果為賭
    注，於108年12月12日接受賭客陳竣彥（另為不起訴處分）
    使用LINE通訊軟體下注新臺幣（下同）20萬元，其賭博方式
    為：蔡英文贏韓國瑜105萬票以上，被告楊揚銘贏得該20萬
    元，如蔡英文未贏過韓國瑜105萬票，陳竣彥則贏得19萬元
    （除原本之20萬元外，另贏得19萬元），賠率為0.95，期中
    1萬元的價差則為被告楊揚銘之水錢獲利。
㈡、被告陳信任與綽號「RB」之被告李權晉共同基於供給賭博場
    所、聚眾賭博之犯意聯絡，自民國108年10月起，由被告陳
    信任以其手機搭配LINE、Telegram通訊軟體作為聯絡工具，
    接受賭客使用上開通訊軟體通訊軟體下注，如金額較大者，
    被告陳信任則再轉交被告李權晉，渠等以本屆總統、副總統
    選舉結果為賭注，其賭博方式為：以蔡英文讓韓國瑜90萬至
    120萬不等票數之盤勢，賠率為0.88至0.8不等（差額即為水
    錢）。被告陳信任以此方式於108年12月6日接受被告楊揚銘
    下注40萬元，再於108年12月10日接受被告楊揚銘下注20萬
    元。被告陳信任並將上開60萬元轉向被告李權晉下注。被告
    陳信任另於附表所示時間，以Telegram通訊軟體，接受附表
    所示之人下注。
    因認被告3人均涉犯刑法第268條前段之圖利供給賭博場所及
    同條後段之圖利聚眾賭博罪嫌等語。
二、犯罪事實應依證據認定；不能證明被告犯罪者，應諭知無罪
    （刑事訴訟法第154 條第2 項、第301 條第1 項參照）。又
    認定犯罪事實，無論以直接或間接證據，均須證明至通常一
    般人均不致有所懷疑，而得確信為真實之程度，始得據為有
    罪認定，倘證明未達此程度，而有合理懷疑存在時，應為無
    罪判決（最高法院40年台上字第86號、76年台上字第4986號
    刑事判決先例參照）。另檢察官對起訴事實，應負提出證據
    及說服之實質舉證責任，倘其所提證據，不足為被告有罪之
    積極證明，或其指出之證明方法，無從說服法院形成被告有
    罪之心證，基於無罪推定原則，應諭知被告無罪（最高法院
    92年台上字第128號刑事判決先例參照）。
三、公訴意旨認被告3人涉犯刑法第268條前段之圖利供給賭博場
    所及同條後段之圖利聚眾賭博罪嫌無非係以起訴書證據清單
    及待證事實欄所列之各項證據為其論斷依據。訊據被告3人
    均堅詞否認有何圖利供給賭博場所、圖利聚眾賭博犯行，辯
    稱：被告3人以通訊軟體接受下注時，參與通話者僅有接受
    下注之被告及下注者，均為一對一之通訊模式，與聚眾賭博
    之要件不符，亦未從中抽取「水錢」之營利行為等語。
四、經查：
㈠、被告3人所為是否符合「聚眾」要件部分：
　1.按犯刑法第268條後段之聚眾賭博犯行，須行為人主動聚集
    多數人，且聚集者具有不特定性，可隨時增加、退出人數，
    始屬之。
　2.觀諸扣案之被告陳信任、楊揚銘行動電話內LINE、Telegram
    通訊軟體對話內容截圖(警一卷第51-86頁；警六卷第9-11、
    113-121頁；偵一卷第21頁；偵二卷第63-67、69頁)均係使
    用LINE、Telegram通訊軟體之一對一對話功能，並非在公開
    之群組進行下注，就被告3人與下注賭客間，均係以通訊軟
    體一對一對話功能進行賭博一節，核與證人（即賭客）陳竣
    彥於警詢證述：向被告楊揚銘下注，只是跟被告楊揚銘對賭
    ，沒有委託被告楊揚銘向組頭下注等語（警二卷第28頁）；
    證人（即賭客）孟令凱於警詢證述：只有我跟被告陳信任對
    賭等語（警二卷第85-86頁）；證人（即賭客）張勇智於偵
    訊時證述：我就針對被告陳信任對賭，不知道被告陳信任是
    不是組頭等語（偵二卷第49-50頁）相符。由此觀之，被告3
    人接受下注之對話過程，具有一定之封閉性，並無可隨時增
    加、退出人數之特性，揆諸前述說明，尚難認被告3人確有
    公訴意旨所稱：以以LINE、Telegram通訊軟體聚眾賭博之犯
    行。
㈡、被告3人所為是否符合「營利意圖」部分：　　
　1.刑法第268條意圖營利供給賭博場所及意圖營利聚眾賭博罪
    ，須以行為人有營利之意圖，進而供給賭博場所或邀約不特
    定多數人聚賭；而所謂「營利意圖」之內容，必附麗於聚眾
    、供給賭博場所等行為之上（例如收取租金、抽頭金等），
    即行為人所圖得之利益，係由「提供賭博場所」、「聚眾賭
    博」之直接對價而來，方能以該罪論擬。是倘行為人藉由參
    與賭博之射倖行為，而非供給賭博場所或聚眾賭博之行為獲
    利，且未片面更易（調低）賠率設定，而與向押中之賭客按
    次收取抽頭金之情形有別者，自難認其主觀上有前述「營利
    意圖」。
㈡、證人（即賭客）陳竣彥於警詢證述：我向被告楊揚銘下注，
    只是跟被告楊揚銘對賭，沒有委託被告楊揚銘向組頭下注等
    語（警二卷第28頁）；證人（即賭客）孟令凱於警詢證述：
    我與被告陳信任說好對賭內容及賠率，只有我跟被告陳信任
    對賭等語（警二卷第85-86頁）；證人（即賭客）張勇智於
    偵訊時證述：我和被告陳信任用Telegram通訊軟體約定賭博
    方式、賠率後，向被告陳信任下注賭博，我就針對被告陳信
    任對賭，不知道被告陳信任是不是組頭等語（偵二卷第49-5
    0頁）。前開證述內容，核與上述LINE、Telegram通訊軟體
    對話內容中，下注之賭客均係先行詢問賭博方式、賠率後，
    始於事前約定之賭博方式、賠率條件下決定下注金額等情相
    符。此外，觀諸卷內證據資料，亦無證據足認被告3人於接
    受下注後，曾以片面更易（調低）賠率設定之方式，向押中
    之賭客收取抽頭金之情形。揆諸前述說明，縱被告3人因賭
    博之射倖行為獲利，然此並非附麗於被告3人聚眾、供給賭
    博場所等行為，尚難憑此遽認被告3人主觀上具有刑法第268
    條所定之「營利意圖」。
五、綜上所述，公訴意旨雖認被告涉犯刑法第268條前段之圖利
    供給賭博場所及同條後段之圖利聚眾賭博罪嫌，惟就被告是
    否確於公訴意旨所指犯行一節，未經檢察官舉證證明至通常
    一般人均不致有所懷疑，而得確信為真實之程度，無法說服
    本院就此部分形成被告3人有罪之心證，基於無罪推定原則
    ，應諭知被告3人無罪之判決。
據上論斷，應依刑事訴訟法第301條第1項前段，判決如主文。
本案經檢察官張貽琮起訴，檢察官林敏惠到庭執行職務。
中　　華　　民　　國　　111 　年　　4 　　月　　29　　日
                  刑事第八庭    法　官  何一宏
以上正本證明與原本無異。
如不服本判決應於收受送達後20日內向本院提出上訴書狀，並應
敘述具體理由；如未敘述上訴理由者，應於上訴期間屆滿後20日
內向本院補提理由書（均須按他造當事人之人數附繕本）「切勿
逕送上級法院」。
中　　華　　民　　國　　111 　年　　4 　　月　　29　　日
                                書記官  張瑋庭
附表：
編號 賭客            賭博時間、方式      1 張勇智 於108年10月16日下注20萬，賭博方式為蔡英文贏韓國瑜40萬票以上，張勇智贏得19萬元（連同本金20萬元，共可取回39萬元）；如未贏超過40萬票，陳信任可以贏得20萬元（賠率為0.95，中間之價差即為水錢）。張勇智並於108年10月21日、22日，分別以臺灣銀行000000-000000號帳戶各匯15萬、5萬至陳信任中國信託銀行000-000000000000號帳戶內。      2 顏振勛 於108年10月22日下注20萬，賭博方式為蔡英文贏韓國瑜40萬票以上，顏贏得19萬元（連同本金20萬元，共可取回39萬元）；如未贏超過40萬票，陳信任可以贏得20萬元（賠率為0.95，中間之價差即為水錢）。顏振勛於108年12月3日以中國信託銀行000-000000000000號帳戶匯款20萬至陳信任中國信託銀行000-000000000000號帳戶內。      3 孟令凱 於108年11月11日下注46萬，賭博方式為蔡英文贏韓國瑜40萬票以上，陳信任贏得46萬元；如未贏超過40萬票，孟令凱可以贏得44萬8500元（連同本金46萬元，共可取回90萬8500元，賠率約為0.975，中間之價差即為水錢）。      4 綽號「tommy」之人 於108年12月13日下注2萬，賭博方式蔡英文贏韓國瑜40萬票以上，陳信任可以贏得2萬元；如未贏超過40萬票，「tommy」贏得1萬8千元（連同本金2萬元，共可取回3萬8000元，賠率為0.9，中間之價差即為水錢）。      5 綽號「香檳」之人 於108年12月13日下注10萬，賭博方式為蔡英文贏韓國瑜40萬票以上，陳信任可以贏得10萬元；如未贏超過40萬票，「香檳」可以贏得9萬5千萬元（連同本金10萬元，共可取回19萬9500元，賠率為0.95，中間之價差即為水錢）。      6 綽號「胡總」之人 於108年12月13日下注10萬，賭博方式為PK盤，不計票數，如韓國瑜當選，則陳信任給「胡總」100萬；如蔡英文當選，則胡總給陳信任10萬元。